【裁判字號】    90,易,1486
【裁判日期】    901019
【裁判案由】    藏匿人犯
【裁判全文】
臺灣臺北地方法院刑事判決                          九十年度易字第一四八六號
    公  訴  人  臺灣板橋地方法院檢察署檢察官
    被      告  甲○○
右列被告因藏匿人犯案件，經檢察官提起公訴（臺灣板橋地方法院檢察署八十九年度
偵字第一一二八一號、第一一九三四號），臺灣板橋地方法院受理後認為管轄錯誤，
移送本院，本院判決如左：
    主  文
甲○○明知為不實之事項，而使公務員登載於職務上所掌之公文書，足以生損害於公
眾及他人，處有期徒刑參月，如易科罰金以參佰元折算壹日。
    事  實
一、甲○○基於隱避人犯及使公務員登載不實之犯意，明知其姪兒邱毓昭於八十九年
    四月一日二十二時二十五分許在國道一號中山高速公路北上三三三公里處，為警
    攔檢查獲持有第二級毒品安非他命，屬刑法第一百六十四條第一項之犯人；且邱
    毓昭於八十九年四月一日九時至十時許，在臺灣臺南地方法院檢察署，以電話通
    知其以「林家正」之名應訊，要求以「林家正」之名為其具保乃不實之事項，竟
    於八十九年四月二日二十一時至二十二時許，至該署為邱毓昭辦理交保，並告知
    該署法警係為「林家正」辦理交保，使不知情法警將不實之「林家正」姓名登載
    於該署所掌「收受刑事保證金通知」、「暫收訴訟案款臨時收據」（一式三聯）
    及「刑事保證金收據」（一式三聯）公文書之被告姓名欄上，致該署因而無法即
    時發現，足以生損害於林家正及檢察機關對犯罪嫌疑人具保管制之正確性，並使
    邱毓昭於交保後，即逃匿無蹤，以此方式使邱毓昭隱避。嗣經臺灣板橋地方法院
    檢察署於偵查中始查知前情。
二、案經臺灣板橋地方法院檢察署檢察官自動檢舉偵查起訴。
    理  由
一、右揭事實，業據被告甲○○迭於偵查、臺灣板橋地方法院審訊中及本院審理時供
    承不諱（臺灣板橋地方法院檢察署八十九年度毒偵字第三五六七號偵查影印卷八
    十九年五月三十日、五月三十一日偵訊筆錄、八十九年度偵字第一一二八一號偵
    查卷第十四頁反面及第十五頁正面、台灣板橋地方法院八十九年度訴字第一六一
    六號卷第四十七頁、第七十九頁及本院九十年十月五日審判筆錄），證人邱毓昭
    為犯人一節，有內政部警政署國道公路警察局第五分隊（八九）公警國五刑字第
    四一五四號刑事偵查卷及臺灣臺南地方法院檢署八十九年度毒偵字第一○三三號
    卷可稽，此外並有臺灣臺南地方法院檢察署收受刑事保證金通知、刑事保證金收
    據及暫收訴訟案款臨時收據各一紙在卷可證（臺灣臺南地方法院檢察署八十九年
    度毒偵字第一○三三號卷第六頁），可見被告隱避邱毓昭並使臺灣臺南地方法院
    檢察署登載不實事項於所掌公文書一事，灼然甚明。證人邱毓昭於偵查中證稱係
    電告其女友辦理交保並未電話通知被告云云（見臺灣板橋地方法院檢察署八十九
    年度毒偵字第三五六七號偵查影印卷八十九年六月一日偵訊筆錄），乃迴護之詞
    ，不足採信。是被告任意性自白經前開證據補強，自應與事實相符。本件事證明
    確，其犯行實堪認定，應予依法論科。
二、核被告甲○○所為，隱避犯人邱毓昭部分，係犯刑法第一百六十四第一項之隱避
    人犯罪；明知邱毓昭非林家正而仍以林家正之名向檢察署辦理具保相關手續，足
    以生損害於林家正及檢察機關對人犯具保管制正確性，則係犯刑法第二百十四條
    使公務員登載不實事項於公文書罪。又被告圖利親姪犯人邱毓昭而犯第一百六十
    四條第一項之罪，應依同法第一百六十七條減輕其刑。被告所犯上開二罪間，有
    方法目的之牽連犯關係，應依刑法第五十五條之規定，從一情節較重之使公務員
    登載不實罪論擬。爰審酌被告之素行、護姪心切犯罪動機、目的、手段、品行、
    智識程度、對刑事偵審所生危害及犯後之態度等一切情狀，量處如主文所示之刑
    ，並諭知易科罰金之折算標準以資懲儆。另按被告犯罪後，刑法第四十一條業於
    九十年一月四日修正，同月十日公布施行，該條第一項修正為：「犯最重本刑為
    五年以下有期徒刑以下之刑之罪，而受六個月以下有期徒刑或拘役之宣告，因身
    體、教育、職業、家庭之關係或其他正當事由，執行顯有困難者，得以一元以上
    三元以下折算一日，易科罰金」，將得易科罰金之範圍擴大為最重本刑五年以下
    有期徒刑之罪，是被告犯罪後法律已有變更，雖本案被告所犯罪名依修正前刑法
    四十一條規定，本得易科罰金，惟該法條既修正如上，仍屬法律變更，依刑法第
    二條第一項前段之規定，應適用修正後之規定，併予敘明。
據上論斷，應依刑事訴訟法第二百九十九條第一項前段，刑法第二條第一項前段、第
二百十四條、第一百六十四條第一項、第五十五條、第四十一條第一項前段，罰金罰
鍰提高標準條例第一條前段、第二條，判決如主文。
本案經檢察官曾益盛到庭執行職務
中      華      民      國      九十      年      十      月    十九    日
                                      臺灣臺北地方法院刑事第四庭
                                          法  官   吳  定  亞
右正本證明與原本無異。
如不服本判決，應於判決送達後十日內，向本院提出上訴狀。
                                          書記官   巫  美  華
中      華      民      國    九十      年      十      月    二十二  日
附錄本案論罪科刑法條全文
刑法第二百十四條
明知為不實之事項，而使公務員登載於職務上所掌之公文書，足以生損害於公眾或他
人者，處三年以下有期徒刑、拘役或五百元以下罰金。
刑法第一百六十四條
藏匿犯人或依法逮捕拘禁之脫逃人或使之隱避者，處二年以下有期徒刑、拘役或五百
元以下罰金。
意圖犯前項之罪而頂替者，亦同。


司法院資訊處製作；財團法人民間司法改革基金會備份。
